# 投资性房地产公允价值收益算不算是资产评估增值？

提问人：tony868lamy 时间：2011-06-10 09:29:47
固定资产评估后增值，可否将增值部分转增注册资本？
公司不得将公司所拥有的资产（含土地使用权）在没有国家规定的“法定重估”和“产权变动”的情况下的评估增值部分进行账务处理，不得转增注册资本和实收资本
（ 1 ）资产重估增值只有在法定重估和企业产权变动的情况下,才能调整被重估资产账面价值。如果不属于法定资产重估，也不属于产权变动所进行的重估，那么不能将资产重估增值入账，调增资产价值。 （ 2 ）法定重估和企业产权变动的情况，有三种情况：产权转让和清产核资，股份制改造。a.产权转让导致的资产评估增值，需要交纳企业所得税。 b.清产核资，股份制改造导致的资产评估增值，不需要交纳企业所得税。

回答人：chenyiwei
赞同老厚的意见。以公允价值模式计量的投资性房地产的公允价值变动损益与历史成本模式下的资产评估增值是两回事。但监管机构基于审慎监管原则的考虑，这部分公允价值变动损益形成的未分配利润在其实现之前是不允许转增资本的。

回答人：chenyiwei
回复 txmly 的帖子
中国证券监督管理委员会
会计部函[2008]50号
对“会计问题征询函”的复函
上海证券交易所上市公司部：
贵部上证上函[2008]0109号函收悉，经研究，现回复如下： 可供出售金融资产公允价值变动形成的利得和损失，除减值损失和外币货币性金融资产形成的汇兑差额外，应当直接计入所有者权益（其他资本公积）。在相关法律法规有明确规定前，上述计入其他资本公积的公允价值变动部分，暂不得用于转增股份；以公允价值计量的相关资产，其公允价值变动形成的收益，暂不得用于利润分配。 此复
二〇〇八年三月十二日

回答人：chenyiwei
回复 txmly 的帖子
两者的差异还是显而易见的：一种是特定情况下的一次性调整（历史成本模式下的特例），直接计入权益，更多地具有政策性的色彩；另一种则是一种后续计量模式，以后将持续地按公允价值计量且其变动计入损益。两者的基础不同。

回答人：chenyiwei
回复 tony868lamy 的帖子
可以这样理解。

回答人：chenyiwei
回复 txmly 的帖子
会计部函[2008]50号文本身并未修改会计准则的确认、计量、列报和披露规定，仅仅是对可用于转增资本和利润分配的留存收益范围施加的限制，与会计准则并不矛盾。对企业而言，这部分未实现的公允价值变动损益形成的留存收益需要单独设置明细科目核算。

提问人：txmly 时间：2011-06-11 12:32:24
回复 chenyiwei 的帖子
企业的所有者权益增加可以是企业实现了利润，会计部函[2008]50号是限制了利润的使用，已经超出旧会计准则规定的会计要素。

回答人：chenyiwei
所以对部分未分配利润转增资本的限制不是会计问题，更多地是法律和财务管理的范畴。

提问人：hellodbf 时间：2016-06-06 14:35:40
陈老师，您好。截止目前，该文件是否还适用，有无新的替代规定？

回答人：chenyiwei
目前该规定没有被废止，应仍然有效。